【裁判字號】    97,抗,488
【裁判日期】    970530
【裁判案由】    假處分
【裁判全文】
臺灣高等法院民事裁定                   97年度抗字第488號
抗  告  人  羅東鋼鐵廠股份有限公司
法定代理人  甲○○
上列抗告人與相對人靖瑋營造有限公司間假處分事件，對於中華
民國97年2月26日台灣宜蘭地方法院97年度裁全字第148號裁定，
提起抗告，本院裁定如下：
    主      文
抗告駁回。
抗告訴訟費用由抗告人負擔。
    理      由
一、抗告人公司法定代理人原為洪孫秀鳳，嗣變更為甲○○，有
    公司變更登記表可稽（見本院卷第13-14 頁），甲○○具狀
    聲明承受訴訟，核與民事訴訟法第170 條、第175 條規定相
    符，應予准許，合先陳明。
二、聲請人聲請意旨略以：伊於95年2 月11日與抗告人簽立鋼筋
    材料訂購協議書，並交付如附表所示之支票（下稱系爭支票
    ）支付貨款，詎抗告人未依約交付鋼材，致伊受有至少20,
    189,657元之損害，伊得向抗告人請求該債務不履行之損害
    賠償，經抵銷後，抗告人不得再請求伊支付貨款，亦不得享
    有如附表所示支票之權利，並應將系爭支票返還，伊擬提起
    確認系爭支票債權不存在之訴，為免上開支票經提示兌付，
    日後有難以執行之虞，願供擔保以代釋明，爰依民事訴訟法
    第532 條規定，聲請為禁止抗告人提示處分系爭票據之假處
    分；系爭支票發票日97年2月29日將至，為防止抗告人提示
    請求付款，致相對人無法向抗告人主張抵銷，將受有10,455
    ,700 元之重大損害，有定時狀態之必要，爰依民事訴訟法
    第538 條規定，請求禁止抗告人提示處分系爭票據之暫時狀
    態等語。
三、抗告意旨則以：伊於97年2 月29日提示系爭支票後，始於97
    年3 月4 日收受原裁定，該裁定不發生禁止伊為付款提示之
    效力；抗告人因相對人支付貨款取得系爭支票，係正當之票
    據權利人，相對人係系爭支票之發票人即債務人，非因喪失
    票據而得主張票據權利之原票據權利人，不得依票據法施行
    細則第4條規定，聲請假處分；相對人稱可能受損害之20,18
    9,657元，未能證明，抗告人因此立即蒙受無法取得票面金
    額10,455,700元之不利益，兩相比較，相對人所受損害，未
    逾抗告人所受不利益，無防止發生重大之損害或避免急迫之
    危險或有其他相類之情形，自無定暫時狀態之必要；本案訴
    訟費時約3至5年，原裁定命相對人應提供之擔保至少應為新
    台幣（下同）1,882,026元（10,455,700元×6%×3年＝1,88
    2,026）等語。
四、按民事訴訟法第532 條保全強制執行之假處分所保全之強制
    執行係保全金錢請求以外請求之強制執行，故債權人所提起
    之本案訴訟，以金錢請求以外請求之給付之訴為限。而民事
    訴訟法第538 條之定暫時狀態假處分之本案訴訟，無論給付
    之訴、確認之訴或形成之訴，衹須能確定兩造間爭執之法律
    關係即屬之（最高法院95年度台抗字第63號裁定參照）。相
    對人擬對抗告人提起之本案訴訟為「確認系爭債權不存在」
    之訴（見本院卷第30頁），其本案訴訟非屬「以金錢請求以
    外請求之給付之訴」，依前揭說明，相對人依民事訴訟法第
    532 條規定，請求禁止抗告人提示處分系爭票據之假處分，
    於法不合，不應准許。
五、次按於爭執之法律關係，為防止發生重大之損害或避免急迫
    之危險或有其他相類之情形而有必要時，得聲請為定暫時狀
    態之處分，民事訴訟法第538 條第1 項定有明文。定暫時狀
    態之處分僅為保全程序，非確定私權之訴訟程序，其請求及
    定暫時狀態處分之原因雖應釋明，或由債權人就債務人所應
    受之損害，供法院所定之擔保以代釋明，但債權人本案債權
    是否確實存在，則非保全程序所應審認之事項，且法院為附
    條件之定暫時狀態之處分裁定，命於債權人供擔保後得為定
    暫時狀態之處分，此項擔保金額之多寡應如何認為相當，屬
    於法院職權裁量之範圍，非當事人所可任意指摘（最高法院
    61年台抗字第589號、48年台抗字第18號判例、95年台抗字
    第170號裁定參照）。查：
    (一)相對人主張其於95年2 月11日與抗告人簽立鋼筋材料訂購
      協議書，抗告人未依約交付鋼材，致相對人受有至少20,1
      89, 657元之損害，相對人得以此金額與抗告人得請求之
      貨款相互抵銷，系爭支票之票據權利已不存在等情，業據
      提出已下料單之鋼筋數量統計表及鋼筋差價表、兩造鋼筋
      材料訂購協議書、相對人交運鋼筋材料傳真、瑞陽鋼鐵股
      份有限公司報價單、營造工程物價指數銜接表等為證（見
      原法院卷第7- 39頁），其對本件「定暫時狀態處分之請
      求」，應認已有相當之釋明，至於該請求是否確實存在，
      非本件定暫時狀態處分之保全程序，所應審認之事項。抗
      告人爭執相對人主張之債務不履行損害賠償請求權是否成
      立？抵銷之金額是否為20,189,657元猶待實體判決認定不
      得聲請定暫時狀態云云，非可採信。
    (二)相對人主張系爭支票發票日97年2月29日將屆，為防止抗
      告人逕為提示，抗告人得請求相對人支付貨款之請求權消
      滅，相對人對抗告人未負有債務，致其無法向抗告人主張
      抵銷，將受有10,455,700元之重大損害，有定時狀態之必
      要乙節，亦據提出系爭支票影本為證（見原法院卷第40頁
      ）。本院衡量系爭支票發票日將至，如准許禁止抗告人為
      提示之暫時狀態，相對人可能獲得之利益係高達10,455,
      700元之債權可供抵銷，抗告人所蒙受之損害則為延後受
      償票面金額之利息損失，兩相比較，相對人因此可獲得之
      利益顯然大於抗告人所蒙受之損害，堪認本件有避免急迫
      危險而有定暫時狀態處分之必要，相對人就定暫時狀態處
      分之原因，亦足認已有相當之釋明。抗告人主張本件債務
      不履行損害賠償請求權是否成立？抵銷金額是否為20,189
      ,657 元？猶待實體判決認定，在實體判決認定前，相對
      人尚無可能避免之損害或危險；如准許定暫時狀態之處分
      ，抗告人將受無法取得10,455,700元付款之不利益，相對
      人所獲得之利益，未逾抗告所蒙受之不利益或損害，無保
      全之必要云云，均不足採信。
    (三)相對人就本件「定暫時狀態處分之請求」及「定暫時狀態
      處分之原因」已為釋明，原法院認該釋明之不足，得以擔
      保補之，並斟酌抗告人因本件定暫時狀態之處分係禁止抗
      告人提示或處分系爭支票，其所受之損害為系爭支票之票
      面金額10,455,700元，命供擔保金額為10,455,700 元，
      核無不合，抗告意旨指稱擔保金應於票面金額之外，再加
      計訴訟時間4年4月之利息，無足採信。
六、按假扣押或假處分之執行，應於假扣押或假處分之裁定送達
    同時或送達前為之；執行命令送達於第三人時發生效力，強
    制執行法第132 條第1 項、第118 條第2 項分別定有明文。
    查，抗告人於97年3 月4 日始收受本件裁定及執行命令，有
    送達證書可憑（見原法院卷第43頁），固堪信為真實，但，
    相對人以本件裁定為執行名義，於供擔保後，即聲請原法院
    以97年度執全字第96號假處分事件強制執行，原法院於97年
    2 月29日核發禁止抗告人將系爭支票提示付款之執行命令，
    並於同日送達第三人合作金庫商業銀行股份有限公司羅東分
    行，有原法院97年度執全字第96號假處分卷可憑（見本院卷
    第43-51 頁），依前揭說明，本件禁止提示付款之命令於97
    年2 月29日送達第三人時，已發生效力，執行法院依法於執
    行後，將本件裁定送達抗告人，即屬適法，抗告人認執行命
    令於票載期日後送達，不生效力云云，不足採信。
七、綜上，原法院認相對人就本件「定暫時狀態處分之請求」及
    「定暫時狀態處分之原因」已為釋明，並斟酌抗告人不能提
    示兌現系爭支票所受之損害，核定本件供擔保金額以票面金
    額10,455,700元為適當，即無不合，抗告意旨指摘原裁定不
    當，求予廢棄，為無理由，應予駁回。
八、據上論結，本件抗告為無理由，爰裁定如主文。
中    華    民    國    97    年    5     月    30    日
                    民事第十五庭
                        審判長法  官  林恩山
                              法  官  黃國忠
                              法  官  陳雅玲
正本係照原本作成。
本裁定除以適用法規顯有錯誤為理由，並經本院許可外，不得再
抗告。如提起再抗告，應於收受後10日內委任律師為訴訟代理人
向本院提出再抗告狀。並繳納再抗告費新台幣１千元。
中    華    民    國    97    年    6     月    2     日
                              書記官  葉國乾
  附  表：（單位：新台幣）
┌──┬─────┬────┬─────┬───────┬────┐
│編號│支票號碼  │發票日期│  金   額 │   付款銀行   │ 帳   號│
├──┼─────┼────┼─────┼───────┼────┤
│1   │IG0000000 │97.2.29 │10,455,700│合作金庫商業銀│ 05861-6│
│    │          │        │          │行羅東分行    │        │
└──┴─────┴────┴─────┴───────┴────┘


司法院資訊處製作；財團法人民間司法改革基金會備份。
